臺灣臺中地方法院民事判決
109年度中簡字第3433號
原      告  林佳蘭  
訴訟代理人  温俊國律師
            吳存富律師
被      告  林雅婷  


訴訟代理人  王銘助律師
            蔡碩毅  
上列當事人間請求履行契約事件，本院於民國111年9月20日言詞
辯論終結，判決如下：
    主      文
被告應給付原告新臺幣參拾萬捌仟玖佰玖拾玖元，及自民國一百
零九年八月五日起至清償日止，按週年利率百分之五計算之利息
。
訴訟費用由被告負擔。
本判決得假執行。
    事實及理由
一、原告主張：被告於民國106年6月向原告購買向美實業有限公
    司（下稱向美公司）股權，議定買賣價金為新臺幣（下同）
    78萬元，並訂有股權/股份買賣合約書（下稱系爭合約），
    依系爭合約第4條約定，原告應將向美公司在臺灣新光商業
    銀行大里分行開設之帳戶（下稱系爭帳戶）於106年6月應收
    應付結清及帳戶結零後交付被告使用，及協同配合被告辦理
    變更登記為被告或被告指定之公司代表人。嗣原告將系爭帳
    戶交付予被告後，由被告保管並進行結清程序，被告方得知
    餘額為572,896元，並於扣除相關款項後，向原告表示仍有
    餘額548,999元，是以依系爭合約第4條之約定，自應將系爭
    帳戶內餘款結零後，方得由被告所使用，被告自應將548,99
    9元給付予原告。原告多次與被告協商後，兩造約定被告自1
    08年1月起，每月給付原告2萬元，共償還24萬元，惟自109
    年1月起即未再給付剩餘之款項，被告尚欠308,999元迄未給
    付，經原告以存證信函向被告催討，被告均置之不理，爰依
    系爭合約之法律關係提起本件訴訟，並聲明：如主文第1項
    所示。
二、被告則以：依系爭合約第4條約定，係由原告負責將系爭帳
    戶交付予被告使用，交付前之相關作業程序均得由原告自行
    處理，既經原告確認並同意交付帳戶，則交付後系爭合約即
    已履行完畢，系爭帳戶內之存款所有權，原即為新光商業銀
    行所有，向美公司僅對新光商業銀行有請求返還同數額之金
    錢之權利而已，遑論被告對新光商業銀行並無任何權利存在
    ，原告請求被告返還上開款項顯屬無據。縱原告請求有理由
    ，然系爭帳戶係以向美公司名義開立，該公司既非獨資商行
    ，也非原告個人名義帳戶，則原告於本件請求應屬當事人不
    適格。又被告前向原告買受向美公司股權，原係著眼於其與
    寶雅國際股份有限公司（下稱寶雅公司）間之合作關係，然
    寶雅公司卻要求由一般供應商合作關係更改為寄賣模式，向
    美公司無法決定與寶雅公司之合作模式，被告因而承擔106
    年7月1日前向美公司出貨予寶雅公司，而寶雅公司尚未賣出
    之貨品之買回價款損失，依系爭合約第7條第3款，應由原告
    負責，故本件原告請求之金 額業已抵銷等語，資為抗辯。
    並聲明：原告之訴駁回。
三、得心證之理由：
　㈠原告主張被告於106年6月向原告購買向美公司50%之股權，議
    定買賣價金為78萬元，並於系爭合約第4條約定「原告應就
    向美公司在任何金融機構之帳戶（臺灣新光商業銀行大里分
    行開設之系爭帳戶於106年6月帳應收應付結清且帳戶結零後
    交付被告使用）、票據、印鑑等相關資料，協同並配合被告
    辦理變更登記為被告或被告指定之公司代表人」，嗣原告辦
    理變更登記將向美公司股權移轉予被告，並將系爭向美公司
    帳戶交付予被告使用等情，業據提出股權/股份買賣合約書
    為證，且為被告所不爭執，自堪信為真正。
  ㈡按當事人適格，係指就特定訴訟標的法律關係，得以當事人
    之地位實施訴訟，請求法院為本案判決之資格。在給付之訴
    ，主張有訴訟標的法律關係之權利者，即有原告適格，而被
    原告主張負有義務者，即具有被告適格。經查，原告起訴主
    張系爭合約為兩造所簽訂，請求被告履行系爭合約之約定事
    項，而以被告為訴請履行契約之相對人，被告係被原告主張
    負有履約義務之人，則被告就本件訴訟具有以自己名義實施
    訴訟之資格，並無當事人不適格。被告雖辯稱：系爭帳戶為
    向美公司所開立，原告非系爭帳戶之所有權人，不符合當事
    人適格之要件云云。惟查，本件原告請求被告履約給付系爭
    帳戶之款項，並非以其為系爭帳戶之所有人起訴請求，亦非
    以其為帳戶所有人對被告主張權利，故系爭帳戶之所有人為
    向美公司而非原告，並不影響本件訴訟當事人適格與否之判
    斷，被告上揭所辯，自無可採。
　㈢經查，原告將系爭帳戶交付予被告，當時帳戶餘額為572,896
    元，尚未結清為零，嗣被告於107年4月13日表示「帳戶餘額
    572896＋票扣除貨款餘19267－要繳股利補充保費2074－林清榆
    0000－000年1-6月稅36102＝548999」，並同意將餘額548,999
    元給付原告，經兩造協議以2年分期付款方式給付，被告僅
    開立第1年12張支票共計24萬元予原告，其餘308,999元尚未
    給付等情，業據原告提出line之對話紀錄（見本院卷第103
    頁）為證，並經證人余建擇即被告之配偶到庭證述在卷（見
    本院卷第380-381頁），故原告主張依系爭合約第4條約定，
    被告應給付帳戶餘額308,999元，堪予採信。證人余建擇雖
    稱：「我當初是跟兩個人買的（股權），所以原告只能拿一
    半，還有一些雜支沒有扣掉」云云，惟被告另向訴外人林清
    榆購買向美公司50%股份之買賣合約書，並無如系爭合約第4
    條之約定，此為兩造所不爭執，亦即林清榆與被告間並無結
    清系爭帳戶為零後交付帳戶使用之約定，則被告對訴外人林
    清榆應無給付帳戶餘額之義務，被告自不得執此拒絕給付帳
    戶餘額308,999元予原告。 
　㈣被告另辯稱：伊前向原告買受向美公司股權，原係著眼於其
    與寶雅公司間之合作關係，然寶雅公司卻要求由一般供應商
    合作關係更改為寄賣模式，被告因而承擔106年7月1日前向
    美公司出貨予寶雅公司，而寶雅公司尚未賣出之貨品之買回
    價款損失云云。經查，寶雅公司與向美公司於106年11月30
    日終止一般供應商合作模式，並自106年12月1日起轉為寄賣
    合作模式，持續合作至108年7月19日終止寄賣合作關係，又
    轉為寄賣模式後，向美公司確已履行買回所有庫存之義務，
    並於106年12月21日給付應買回之帳款完成，後將前開商品
    繼續交付寶雅公司銷售，有寶雅公司111年6月27日函文在卷
    足稽（見本院卷第333頁)；惟依系爭合約第6條約定：「甲
    乙雙方自辦理完成台中市政府及國稅局變更登記日前，乙方
    對外之所有承諾、債權、債務、法律責任以及稅捐罰鍰等皆
    由乙方負擔，一律與甲方無關」、第7條第1項前段約定「乙
    方（即原告）將經營權轉讓予甲方（即被告）前，乙方之一
    切債務，包括應負貸款、應付票款、背書、擔保等任何債務
    、欠稅及民、刑事等法律責任，概由乙方承擔負責」，而兩
    造於106年7月間已完成台中市政府及國稅局變更登記，及經
    營權轉讓，是以寶雅公司與向美公司自106年12月1日起轉為
    寄賣合作模式，向美公司須向寶雅公司買回所有庫存，以致
    向美公司對寶雅公司負有貨款債務，此項債務乃發生於原告
    將經營權轉讓予被告之後，依上揭約定，自不應由原告負擔
    。
  ㈤綜上所述，原告依系爭合約第4條之約定，得將系爭帳戶餘額
    領取結清為零後，始交付原告使用，原告交付系爭帳戶時尚
    未結清，是以原告請求被告交付系爭帳戶未結清之餘額欠款
    308,999元，自屬有據。從而，原告依系爭合約之法律關係
    ，請求被告給付308,999元，及自支付命令送達被告翌日即1
    09 年8月5日起至清償日止，按週年利率5%計算之利息，為
    有理由，應予准許。
四、本件事證已臻明確，兩造其餘攻擊防禦方法及所舉證據，經
    審酌結果，與本件判決結論均無影響，爰不一一論述，附此
    敘明。
五、本件判決係依民事訴訟法第427條第2項第1款規定適用簡易
    訴訟程序，所為之被告敗訴判決，應適用民事訴訟法第389
    條第1項第3款之規定，依職權宣告假執行。
六、訴訟費用負擔之依據：民事訴訟法第78條。
中　　華　　民　　國　　111 　年　　10　　月　　11　　日
                      臺灣臺中地方法院臺中簡易庭
                                  法　官　吳蕙玟
以上正本係照原本作成。
如不服本判決，應於送達後20日內，向本院提出上訴狀並表明上
訴理由，如於本判決宣示後送達前提起上訴者，應於判決送達後
20日內補提上訴理由書（須附繕本）。如委任律師提起上訴者，
應一併繳納上訴審裁判費。
中　　華　　民　　國　　111 　年　　10　　月　　11　　日
                                  書記官　楊思賢